臺灣高等法院刑事裁定
109年度抗字第261號
抗  告  人
即  受刑人  李嘉銘



上列抗告人因聲請定其應執行刑案件，不服臺灣新北地方法院中
華民國108年12月26日所為定執行刑之裁定（108年度聲字第4958
號），提起抗告，本院裁定如下：
    主  文
抗告駁回。
    理  由
一、原裁定意旨略以：抗告人即受刑人李嘉銘（下稱受刑人）因
    違反毒品危害防制條例之施用第二級毒品等4罪，先後經判
    決確定如原裁定附表所示。審核檢察官所附相關事證，認其
    聲請為正當，審酌其所犯均係施用毒品罪，數罪侵害法益相
    同，對於受刑人所犯數罪為整體非難評價，並考量法律之目
    的、受刑人之人格特性、對受刑人施以矯治之必要性等一切
    情狀，合併量處應執行刑有期徒刑1年，並諭知易科罰金之
    折算標準等語。
二、抗告意旨略以：連續犯之規定廢除後，對刑事犯罪採一罪一
    罰，在定執行刑時，除不得逾越法律所規範之內、外部界限
    外，尚應受比例原則、公平公正原則所拘束，並非單純刑之
    累加，尤其以往認定連續犯之竊盜、詐欺、毒品等罪，因適
    用數罪併罰致使刑罰過重，相較於本刑5年以上重罪，顯已
    違反公平、正義及比例原則。受刑人所犯均屬施用毒品輕罪
    ，並非危害社會甚鉅之重罪，觀之其他案例定執行刑後減免
    幅度之情形，原審定刑過重，請給受刑人一個自新悔過之機
    會，從輕定刑云云。
三、按數罪併罰，分別宣告多數有期徒刑者，於各刑中之最長期
    以上，各刑合併之刑期以下，定其刑期，但不得逾30年，刑
    法第51條第5款定有明文。乃因刑罰之科處，應以行為人之
    責任為基礎，考量人之生命有限，刑罰對被告造成之痛苦程
    度，係以刑度增加而生加乘效果，而非等比方式增加，如以
    實質累加方式執行，刑責恐將偏重過苛，不符現代刑事政策
    及刑罰之社會功能，故透過定應執行刑程序，採限制加重原
    則，授權法官綜合斟酌被告犯罪行為之不法與罪責程度、各
    罪彼此間之關聯性（例如數罪犯罪時間、空間、各行為所侵
    害法益之專屬性或同一性、數罪對法益侵害之加重效應等）
    、數罪所反應被告人格特性與傾向、對被告施以矯正之必要
    性等，妥適裁量最終具體應實現之刑罰，以符罪責相當之要
    求。因此，法院於酌定執行刑時，應體察法律恤刑之目的，
    為妥適之裁量，俾符合實質平等原則，否則有悖於公平正義
    ，即有裁量權行使不當之違失。又數罪併罰之定應執行之刑
    ，係出於刑罰經濟與責罰相當之考量，並非予以犯罪行為人
    或受刑人不當之利益，為一種特別的量刑過程，相較於刑法
    第57條所定科刑時應審酌之事項係對一般犯罪行為之裁量，
    定應執行刑之宣告，乃對犯罪行為人本身及所犯各罪之總檢
    視，除應考量行為人所犯數罪反應出之人格特性，並應權衡
    審酌行為人之責任與整體刑法目的及相關刑事政策，在量刑
    權之法律拘束性原則下，依刑法第51條第5款之規定，採限
    制加重原則，以宣告各刑中之最長期為下限，各刑合併之刑
    期為上限，但最長不得逾30年，資為量刑自由裁量權之外部
    界限，並應受法秩序理念規範之比例原則、平等原則、責罰
    相當原則、重複評價禁止原則等自由裁量權之內部抽象價值
    要求界限之支配，使以輕重得宜，罰當其責，俾符合法律授
    與裁量權之目的，以區別數罪併罰與單純數罪之不同，兼顧
    刑罰衡平原則（最高法院100年度台上字第21號、105 年度
    台抗字第715 號裁判要旨參照）。末按執行刑之量定，係事
    實審法院自由裁量之職權，倘其所酌定之執行刑，並未違背
    刑法第51條各款或刑事訴訟法第370 條第3 項等所定之方法
    或範圍（即法律之外部性界限），亦無明顯違背公平、比例
    原則或整體法律秩序之理念及法律規範之目的（即法律之內
    部性界限）者，即不得任意指為違法或不當（最高法院108
    年度台抗字第89號裁判要旨參照）。
四、經查：受刑人先後犯如原裁定附表編號1至4所示4罪，經法
    院分別判處罪刑確定在案，有各該裁判書及本院被告前案紀
    錄表附卷可憑。檢察官就原裁定附表所示4罪聲請定其應執
    行刑，經原審審核認聲請為正當，定其應執行刑為有期徒刑
    1年（得易科罰金），係在各刑中最長期6月以上，各刑合併
    刑期1年4月以下，合於法律規定之內、外部性界限，屬法院
    裁量職權之適法行使。又受刑人本次經檢察官向原審法院聲
    請定其應執行之刑，亦獲有較原裁定附表宣告刑總和減少有
    期徒刑4月之利益。本院考量受刑人前已有多次施用毒品之
    前科紀錄，本件所犯如原裁定附表所示之4罪均為施用毒品
    罪，屬危害個人身心健康之病患型犯罪，其多次施用行為對
    於危害社會法益之加重效應固然非重，惟其陸續犯前揭施用
    毒品罪，足徵其戒毒意志不堅。是綜衡卷存事證及受刑人所
    犯數罪類型、次數、各罪之侵害法益、個別罪質內容、各罪
    犯罪情節、對其犯罪應予之整體評價等一切情狀，因認原審
    所定執行刑，已減輕受刑人之刑期，其所定應執行刑並未逾
    越法律所規定之範圍，亦無明顯過重而違背比例原則或公平
    正義之情形，與刑罰經濟、刑法定應執行刑之恤刑考量等法
    律規範目的均無違背，核屬原審法院定刑職權之適法行使，
    於法並無違誤。抗告意旨所指個案所定執行刑減免之情形，
    係法官酌量具體案件不同情節之結果，且執行刑之酌定，尤
    無必須按一定比例、折數衡定之理，無從比附攀引他案量刑
    ，指摘原裁定不當。從而，抗告意旨主張原審定刑過重，請
    求從輕定刑云云，自無可採。本件抗告為無理由，應予駁回
    。
五、據上論斷，應依刑事訴訟法第412條，裁定如主文。
中　　華　　民　　國　　109 　年　　3 　　月　　4 　　日
                  刑事第十三庭審判長法  官  王國棟
                                    法  官  曹馨方
                                    法  官　呂煜仁
以上正本證明與原本無異。
不得再抗告。
                                    書記官　林廷佳
中　　華　　民　　國　　109 　年　　3 　　月　　4 　　日